臺灣高等法院交通法庭判決　　　　　　　　　　　九十三年度交上易字第二二四號
　　上　訴　人　臺灣臺北地方法院檢察署檢察官
　　被　　　告　甲○○
右上訴人因被告過失傷害案件，不服臺灣臺北地方法院九十三年度交易字第一一六號
，中華民國九十三年七月二十七日第一審判決（起訴案號：臺灣臺北地方法院檢察署
九十三年度偵字第二八八０號），提起上訴，本院判決如左：
    主  文
上訴駁回。
    事  實
一、甲○○係指南汽車客運股份有限公司司機，以駕駛營業大客車載客為業，為從事
    駕駛業務之人，於民國（下同）九十二年三月八日下午二時五十七分許，駕駛車
    號ＡＦ－五六八號營業大客車沿臺北縣新店市○○路往安祥路方向行駛，行經建
    業路九號電桿前之上坡彎道時，應注意車前狀況，並隨時採取必要之安全措施，
    且汽車在雙向二車道行駛時，在劃有分向限制線之路段，不得駛入來車之車道內
    ，尤以其駕駛之營業大客車車身長，需較大轉彎空間，於行經上坡彎道時應提高
    警覺，而依當時天氣晴、日間有自然光線、路面無缺陷、無障礙物、視距良好，
    並無不能注意情事，詎其於駛進彎道前竟疏未注意對向適有乙○○騎乘車號ＢＪ
    Ｘ－五九八號重型機車行駛至該彎道路中分向限制線附近，亦疏未注意甲○○駕
    駛之營業大客車正行進該彎道，致雙方於二車即將交會時突見對向來車而分別採
    取閃煞措施，然已因甲○○駕駛之營業大客車左前車頭越過分向限制線侵入對向
    車道，且乙○○之機車原行駛路線太靠近路中分向限制線，以致二車正面發生碰
    撞，乙○○因而人車倒地，受有胸腹重挫傷併脾臟挫傷、左側第三至八肋骨骨折
    、左側股骨及腓骨骨折等傷害。甲○○於肇事後未被有偵查犯罪職權之機關或公
    務員發覺前，即主動向據報到場處理之臺北縣政府警察局新店分局交通分隊警員
    坦承肇事接受裁判。
二、案經乙○○訴請臺北縣政府警察局新店分局報告臺灣臺北地方法院檢察署檢察官
    偵查起訴，嗣由本院合議庭裁定由受命法官獨任進行簡式審判程序。
    理  由
一、右揭犯罪事實，業據被告甲○○坦承不諱，核與告訴人乙○○指訴之情節相符，
    並經證人即目擊事故經過之林家穎證述無異（見原審九十三年七月十三日審判筆
    錄參照），復有道路交通事故現場圖、調查報告表、道路交通事故補充資料表、
    及現場照片等件在卷可稽（偵卷第三十三至三十五頁、第四十至四十八頁參照）
    。
二、告訴人因本件事故受有如事實欄所載之傷害，亦有耕莘醫院出具之診斷證明書附
    卷足憑（偵卷第二十八頁參照）。
三、雖被告辯稱：告訴人之車速過快，對本件事故之發生亦有過失云云，且觀諸卷附
    車損照片，被告駕駛之營業大客車於事發後僅左前車頭有輕微擦痕，而告訴人之
    機車則車頭、車身有多處破損，受損非輕，參諸證人林家穎證稱：當日其坐在被
    告駕駛之大客車右側第一個座位，剛過彎道就看到告訴人的機車很靠近路中騎過
    來，該機車車速很快，公車有煞車停住，幾乎是一看到機車，兩車就發生碰撞了
    等語，足證被告所稱事發前伊車車速甚緩，告訴人車速很快等情，應可信實，告
    訴人否認上情，固無足取，惟告訴人之車速是否超逾當地行車速限時速五十公里
    ，尚乏其他事證足以精確推算，尚難遽認告訴人於事發之際有超速行駛之違規行
    為，附此敘明。
四、證人林家穎固證稱：被告駕駛之公車轉過彎道後看見機車，有立即煞停，幾秒鐘
    以後機車才撞上靜止之公車等語，然被告及告訴人均一致陳稱：看見對方來車時
    兩車相距不到五公尺（偵卷第十六頁、第二十三頁偵訊筆錄、原審九十三年七月
    十三日審判筆錄參照），與證人林家穎證稱：伊看到告訴人之機車時，該機車與
    公車相距約二公尺左右等語大致相符，衡情本件肇事兩車係對向行駛，且兩車互
    相發現對方時相距甚近，自兩車互相發現對方駛近至發生碰撞，絕不可能需時幾
　  秒鐘，證人林家穎上開證言，應係記憶錯誤所致，難認與事實相符，自不足作為
    有利於被告之認定。
五、按汽車行駛時，駕駛人應注意車前狀況，並隨時採取必要之安全措施，且汽車在
    雙向二車道行駛時，在劃有分向限制線之路段，不得駛入來車之車道內，道路交
    通安全規則第九十四條第三項、第九十七條第二款分別定有明文，告訴人及被告
    均為已考領駕照之人，對此均難諉稱不知。而依卷附照片、現場圖及道路交通事
    故調查報告表所示，本件肇事地點為角度甚大之彎道，但路旁設有反光鏡以補視
    距之不足，且肇事之際天候晴、日間有自然光線、路面無缺陷、無障礙物，並無
    並無不能注意之情事。告訴人雖稱前揭反光鏡係專供上坡車輛（即沿建業路往安
    祥路方向）使用，然觀諸卷附照片，該反光鏡之設置角度並非背對告訴人之行向
    （即沿建業路往安康路之下坡方向），下坡車輛亦可藉由該反光鏡查知上坡來車
    動態。被告及告訴人均稱彼等係於兩車相距不到五公尺時才發現對方來車，顯然
    該二人於行近肇事彎道前均未確切注意對向來車。又被告明知其所駕駛之營業大
    客車車身較長，於山路彎道行駛時，確有操縱較為困難、且不易於彎道中保持全
    部車身均位於遵行車道內之可能，尤應於行經彎道時提高警覺，惟伊於行進肇事
    彎道時並未查知告訴人之機車動態，且因該車左前車頭部位侵入對向來車車道，
    致行駛於路中分向線旁之告訴人機車閃避不及而肇事，伊對本件事故之肇致為有
    過失，至臻明確。臺灣省車輛行車事故覆議鑑定委員會對本件事故之肇因，亦認
    被告駕駛營業大客車行經彎道跨壓方向限制線，為本件事故之主因，告訴人騎乘
    重機車行經彎道未充分注意車前狀況，且未靠右行駛，為肇事次因，有該會九十
    二年九月三十日府覆議字第九二二○八○五號覆議意見書在卷（偵卷第九頁參照
    ）。至臺灣省臺北縣區行車事故鑑定委員會鑑定意見固認定本件事故應由被告負
    擔全部肇責，告訴人並無過失云云，但該鑑定意見疏未慮及告訴人之駕駛疏失，
    難認恰當，為本院所不採（偵卷第三十至三十二頁）。再告訴人對本件事故之發
    生雖同有過失，但仍不能解免然被告之過失責任。又被告之過失行為與告訴人所
    受傷害間，具有相當因果關係。本件事證明確，被告過失犯行堪以認定。
六、被告係指南汽車客運股份有限公司司機，以駕駛營業大客車載客為業，為其所自
    承，自係從事駕駛業務之人，其因駕駛過失致告訴人成傷，核其所為，係犯刑法
    第二百八十四條第二項前段之業務過失傷害罪。被告於前開犯行未為任何有偵查
    犯罪職權之公務員知悉前，不逃避接受裁判，於警方據報前往現場處理時，即當
    場承認為肇事人，有自首調查表可佐（偵卷第五十頁參照），係對於未經發覺之
    罪自首而接受裁判，應依刑法第六十二條前段之規定減輕其刑。
七、原審同此認定，因依刑法第二百八十四條第二項前段、第六十二條前段、第四十
    一條第一項前段，罰金罰鍰提高標準條例第一條前段、第二條各規定，於審酌被
    告之過失情節雖輕，然告訴人所受傷勢非微、告訴人對事故發生同有過失、被告
    犯後坦承過失，囿於經濟狀況無法與告訴人達成和解，非無賠償誠意等一切情狀
    ，量處有期徒刑三月，並諭知如易科罰金，以三百元折算一日。核其認事用法，
    俱無違誤，量刑亦甚允洽。檢察官循告訴人請求上訴，內容略謂證人林家穎與被
    告係舊識，有串證之虞，且告訴人所受傷害甚重，被告迄未賠償，原判決僅量處
    被告有期徒刑三月，殊嫌過輕云云，惟查：證人林家穎之證言，尚不足作為有利
    於被告之認定，有如前述，且原判決審酌被告犯罪之前開各項情狀，量處被告有
    期徒刑三月，堪稱允當，檢察官上訴意旨，執此指摘原判決不當，為無理由，應
    予駁回。
據上論斷，依刑事訴訟法第三百六十八條，判決如主文。
本案經檢察官吳國南到庭執行職務
中　　　華　　　民　　　國　　九十三　　年　　 十一 　　月　　　三　　　日
                              臺灣高等法院交通法庭
                                  審判長法  官  陳　春　秋
                                        法  官  王　麗　莉
                                        法  官  高　明　哲
右正本證明與原本無異。
不得上訴。
                                        書記官  李  垂  福
中　　　華　　　民　　　國　　九十三　　年　　 十一 　　月　　　四　　　日
附錄本案論罪科刑法條全文：
中華民國刑法第二百八十四條
(過失傷害罪)
因過失傷害人者，處六月以下有期徒刑、拘役或五百元以下罰金，致重傷者，處一年
以下有期徒刑、拘役或五百元以下罰金。
從事業務之人，因業務上之過失傷害人者，處一年以下有期徒刑、拘役或一千元以下
罰金，致重傷者，處三年以下有期徒刑、拘役或二千元以下罰金。
